最高法院刑事判決　　　　　　　　　　　　　　　　八十八年度台上字第七九二號
　　上　訴　人　甲○○
右上訴人因過失致人於死案件，不服台灣高等法院台南分院中華民國八十七年十二月
二十四日第二審更審判決（八十七年度重交上更(五)字第三一五號，起訴案號：台灣雲
林地方法院檢察署八十二年度偵字第二四三四號），提起上訴，本院判決如左：
    主  文
原判決撤銷，發回台灣高等法院台南分院。
    理  由
本件原判決認定上訴人甲○○於民國八十二年三月十三日上午七時許，駕駛車號00
0－0000號自用箱型小客車，沿雲林縣古坑鄉○○村○○路由古坑鄉往斗六市方
向行駛，途經古坑鄉○○路六十之一號附近路段時，本應注意行車速率限制在三十公
里以下，且應注意車前狀況，隨時採取必要之安全措施，以防止發生危險，而依當時
天晴、路面無缺陷、道路無障礙物、視距良好，並無不能注意之情事，詎竟疏未注意
車前狀況，隨時採取必要之安全措施，貿然以時速六十公里之速度超速行駛，致發覺
亦疏未注意左右有無來車即貿然穿越道路之行人高仁慈，乃將所駕箱型小客車向右閃
避時，車身觸及高仁慈倒地後，再衝入路旁菜園並撞及水泥柱，高仁慈因而受有左側
額頂部挫裂傷、腦挫傷、頭蓋內出血、手腳多處擦、挫傷，經送醫急救，延至同月十
五日下午五時二十分許不治死亡等情。因而撤銷第一審之判決，改判論處上訴人因過
失致人於死罪刑，固非無見。
惟按驗斷書之記載，被害人高仁慈之小腿有刮傷，而該傷之肇因，上訴人一再指稱係
機車撞擊所刮，其汽車左側後輪上方並無突出物，縱有撞及，亦無法造成刮傷，實情
如何，因攸關肇事車輛之認定，應予查明。次查台灣雲林地方法院檢察署八十四年十
一月十七日雲檢耀智字第二四八八六號函覆原審稱：「一本署檢察官八十二年三月十
六日十二時十五分許至本件事故現場履勘時，係在現場之血跡及電線桿附近看見些許
小塊（約○‧五×○‧五公分）之車燈碎片。另經電詢處理現場之警員邱益泉，邱員
則表示於八十二年三月十三日發生本件事故後其據報前往現場時，看見肇事箱型車後
方靠路邊之車道上有小塊車燈碎片散落在地上，但無法肯定該碎片屬於何車輛所有。
二檢送交通事故調查報告表二影本略圖一件，因事隔已久，故略圖上以紅點所標示之
車燈碎片散落位置僅係大概位置，而非確切位置」等語（見交上更(二)字第三七○號卷
第三十七頁、第三十八頁），核與檢察官勘驗現場筆錄之記載大致相符，且上訴人駕
駛之自用箱型小客車經勘驗其車燈，亦無損壞之情形（見相驗卷第二十頁），參以證
人高廖金花曾證稱：「當時被告對我說要閃機車……」云云（見交上更(二)字第三七○
號卷第四十七頁），證人邱益泉亦證稱：「我們會同檢察官去勘驗現場，有看到那些
車燈小碎片沒錯」等語（見同上卷第四十七頁），綜上證據觀之，本件肇事究係上訴
人駕駛自用箱型小客車，抑係不詳姓名人駕駛機車撞及高仁慈所致，饒有研求之餘地
。又證據雖已調查，而其內容尚未明瞭者，即與未經調查無異，如遽行判決，自有調
查職責未盡之違法。本件上訴人一再主張依警方制作之道路交通事故調查報告表(二)及
現場略圖（見相驗卷第八頁、交上更(二)字第三七○號卷第三十八頁）之記載，被害人
高仁慈倒地之位置，及血跡均位於上訴人停車位置逆向路旁○‧五公尺處，且血跡僅
有一處，足見該地即係第一現場，而上訴人駕駛之自用箱型小客車，其煞車痕二十二
‧八公尺，離高仁慈之血跡處，亦有二‧九公尺，是本件肇事根本與上訴人無關云云
，上述抗辯是否屬實，事涉上訴人之犯罪，原審未詳加調查、審認，並對肇事位置，
究係路中，抑係路旁，於事實欄為一明確之認定，併有可議。上訴意旨，指摘原判決
不當，尚非全無理由，應認仍有撤銷發回更審之原因。至本件雖屬刑事訴訟法第三百
七十六條第一款所列之案件，惟於修正刑事訴訟法施行前，原得上訴於第三審法院，
且已繫屬於法院（八十二年五月三十一日繫屬於第一審台灣雲林地方法院），依刑事
訴訟法施行法第五條第一項規定，仍應依施行前之法定程序終結之，附此明。
據上論結，應依刑事訴訟法第三百九十七條、第四百零一條，判決如主文。
中      華      民      國    八十八    年      二      月    二十五    日
                              最高法院刑事第二庭
                                  審判長法官  蔡  詩  文
                                        法官  莊  登  照
                                        法官  洪  明  輝
                                        法官  蔡  清  遊
                                        法官  劉  敬  一
      右正本證明與原本無異
                                              書  記  官
中      華      民      國    八十八    年      三      月      四      日
